【裁判字號】    95,訴,2891
【裁判日期】    951218
【裁判案由】    妨害電腦使用罪等
【裁判全文】
臺灣板橋地方法院刑事判決              95年度訴字第2891號
公  訴  人  臺灣板橋地方法院檢察署檢察官
被      告  甲○○
選任辯護人  廖德澆律師
上列被告因妨害電腦使用罪等案件，經檢察官提起公訴（95年度
偵字第19860 號），本院依簡式審判程序審理後，判決如下：
    主  文
甲○○為他人處理事務，意圖損害本人之利益，而為違背其任務
之行為，致生損害於本人之利益，科罰金新臺幣仟元，如易服
勞役，以新臺幣壹仟元折算壹日。緩刑貳年。
    事  實
一、甲○○前在址設臺北縣新莊市○○○路403 巷2 號之泓凱工
    業股份有限公司（下稱泓凱公司）電子事業處研發部門內，
    擔任硬體工程師一職，為泓凱公司處理行動影音產品之設計
    整合工作，因其認泓凱公司處理遷廠縮編、員工薪資等事宜
    並不合理，竟意圖損害泓凱公司之利益，接續於民國94 年6
    月3 日上午11時9 分及下午4 時31分，擅自將其管領之泓凱
    公司所有電腦硬碟內之檔案刪除，並僅於94年6 月8 日寄發
    信函通知泓凱公司之陳素蘭，未依泓凱公司規定正式辦理交
    接事宜，即擅自離職，而違背其任務，致生損害於泓凱公司
    之利益。
二、案經泓凱公司訴由臺灣板橋地方法院檢察署檢察官偵查後提
    起公訴。
    理  由
一、本案被告甲○○所犯係死刑、無期徒刑、最輕本刑為3 年以
    上有期徒刑以外之罪，其於準備程序中就被訴背信罪責之事
    實為有罪陳述，經本院告知簡式審判程序之旨，並聽取公訴
    人、被告及選任辯護人之意見後，經合議庭裁定進行簡式審
    判程序審理，合先敘明。
二、上開犯罪事實，業據被告甲○○於本院審理時坦承不諱，核
    與證人即告訴人泓凱公司代理人乙○○於檢察事務官訊問時
    之證述；證人顏惠祥於檢察官訊問時之證述相符，並有被告
    所寄發之信封及信紙、電腦檔案紀錄列印資料、員工服務承
    諾書（同意書）、證人顏惠祥之離職申請書及離職移交會辦
    單各1 份在卷可稽，足認被告自白與事實相符。本案事證明
    確，被告犯行洵堪認定。
三、新舊法之比較適用：
（一）按刑法於民國95年7 月1 日修正施行，刑法第342 條第1
      項背信罪法定刑內有關得科處或併科罰金刑之部分，依修
      正後刑法施行法第1 條之1 及刑法第33條第5 款等規定，
      所得科處或併科之罰金刑最高為新臺幣30,000元、最低為
      新臺幣1,000 元。然依被告行為時即修正前之刑法及罰金
      罰鍰提高標準條例之規定，該罪之罰金刑經提高倍數後，
      最高額雖與修正後之規定相同，惟最低額部分顯較修正後
      為輕。因此，比較上述修正前後之刑罰法律，修正後之相
      關規定既未較有利於被告，應適用被告行為時之罰金刑刑
      度相關規定。
（二）刑法第42條有關易服勞役部分，行為時即修正前刑法第42
      條第2 項規定：「易服勞役以（銀元）1 元以上3 元以下
      折算1 日。但勞役期限不得逾6 個月」，而被告行為時之
      易服勞役折算標準，依廢止前罰金罰鍰提高標準條例第2
      條前段規定（現已刪除），就其原定數額提高為100 倍折
      算1 日，則被告行為時之易服勞役折算標準，應以銀元30
      0 元折算1 日，經折算為新臺幣後，應係以新臺幣900 元
      折算為1 日。而裁判時即修正後刑法第42條第3 項則規定
      ：「易服勞役以新臺幣1,000 元、2,000 元或3,000 元折
      算1 日。但勞役期限不得逾1 年。」比較修正前後之易服
      勞役折算標準，於折算後之勞役期限未逾6 個月時，應以
      修正後之規定，較有利於被告，而本案得科處或併科之罰
      金刑最高既僅為新臺幣30,000元，已如前述，折算勞役期
      限顯均未逾6 個月，是自應適用修正後之刑法第42條第3
      項規定，定其折算標準。
（三）綜合上述修正前後條文而為比較，雖修正後依法得科處之
      罰金刑最低額較修正前提高，惟依本案情節而論，被告應
      科處之罰金刑度尚不因之而受影響，且易服勞役之折算標
      準攸關人身自由，對被告權益影響較大，故修正後之刑法
      規定應較有利於被告，依刑法第2 條第1 項但書規定，自
      應整體適用裁判時即修正後刑法之相關規定，應予敘明。
四、核被告甲○○所為，係犯刑法第342 條第1 項之背信罪。本
    案被告所為前述行為之時間密切接近，應係基於同一接續犯
    意所為，屬實質上一罪。爰審酌被告犯罪動機、手段、對告
    訴人泓凱公司所生之損害程度，及其犯後尚知坦認犯行等一
    切情狀，量處如主文所示之刑，並諭知易服勞役之折算標準
    。末按犯罪在新法施行前，於新法施行後之緩刑之宣告，應
    適用新法第74條之規定（最高法院95年第8 次刑事庭會議決
    議可資參照）。亦即，就緩刑之宣告，係依裁判時之情狀為
    其考量標準，此部分應逕依裁判時之法律為適用基準，無須
    比較新舊法。查被告未曾因故意犯罪受有期徒刑以上刑之宣
    告，有臺灣高等法院被告前案紀錄表1 份在卷可佐，其因一
    時失慮致犯本案，且與告訴人業已達成和解，告訴人業已表
    明決定原諒被告，並放棄對此事件之追訴與求償在案，有95
    年10月30日和解書1 份在卷可稽，經此刑事程序，當知所警
    惕，應無再犯之虞，故本院認對被告所宣示之刑，以暫不執
    行為適當，爰依修正後刑法第74條第1 項第1 款規定，併予
    諭知緩刑2 年，以啟自新。
五、至公訴意旨另以：被告甲○○擅自將其電腦硬碟中包含MVP-
    830 之設計資料等檔案全部刪除，致生損害於告訴人泓凱公
    司，因認被告以一行為另涉犯刑法第359 條之無故刪除他人
    電腦電磁紀錄罪嫌，惟按告訴乃論之罪，告訴人於第一審辯
    論終結前得撤回其告訴，又告訴經撤回者，應諭知不受理之
    判決，刑事訴訟法第238 條第1 項、第303 條第3 款定有明
    文，又依刑法第363 條之規定，前開無故刪除他人電腦電磁
    紀錄之罪須告訴乃論，而告訴人業於95年10月30日時，即已
    具狀撤回被告涉犯刪除他人電腦電磁紀錄部分之告訴，有刑
    事撤回告訴狀1 份在卷可參，揆諸上開規定，就本案被告涉
    犯前開罪嫌部分原應為不受理之諭知，惟起訴意旨既認此部
    分與上揭論罪科刑之背信犯行間有刑法想像競合犯規定之裁
    判上一罪關係，是就此部分爰不另為不受理之諭知，末此敘
    明。
據上論斷，應依刑事訴訟法第273 條之1 、第299 條第1 項前段
，刑法第2 條第1 項但書、第342 條第1 項、第42條第3 項、第
74條第1 項第1 款，刑法施行法第1 條之1 ，判決如主文。
本案經檢察官王家春到庭執行職務。
中    華    民    國    95    年    12    月    18    日
                  刑事第二庭  審判長法  官  李 麗 玲
                                    法  官  黎 錦 福
                                    法  官  張 兆 光
上列正本證明與原本無異。
如不服本判決，應於判決送達後10日內向本院提出上訴狀 (應附
繕本)，上訴於臺灣高等法院。
                                    書記官  曹 秋 冬
中    華    民    國    95    年    12    月    18    日
附錄本案論罪科刑法條：
刑法第342條
為他人處理事務，意圖為自己或第三人不法之利益，或損害本人
之利益，而為違背其任務之行為，致生損害於本人之財產或其他
利益者，處5 年以下有期徒刑、拘役或科或併科1,000 元以下罰
金。
前項之未遂犯罰之。


司法院資訊處製作；財團法人民間司法改革基金會備份。
